【裁判字號】    95,交聲,180
【裁判日期】    950731
【裁判案由】    聲明異議
【裁判全文】
臺灣高雄地方法院交通事件裁定         95年度交聲字第180號
原處分機關  交通部公路總局高雄區監理所
異  議  人  甲○○
上列受處分人因聲明異議案件，對於交通部公路總局高雄區監理
所95年3 月15日高監營字第裁80-V00000000、V00000000 、V000
00000 、V00000000 號裁決書聲明異議（原舉發通知單：屏東縣
警察局屏警交字第V00000000 、V00000000 、V00000000 、V000
00000號），本院裁定如下：
    主  文
原處分撤銷。
甲○○不罰。
    理  由
一、本件異議意旨略以：原處分機關依屏東縣警察局舉發通知單
    ，認伊於民國93年6 月29日騎乘EYL-151 號機車，行經屏東
    市○○路、林森路口，未依規定戴安全帽，且拒絕停車接受
    稽查而逃逸；另於94年1 月13日下午5 時39分許，同騎乘上
    開機車，行經屏東市○○路與瑞光路口，未依規定戴安全帽
    ，且闖越紅燈，復拒絕停車接受稽查而逃逸，因而對之裁罰
    ，然伊未於上開時地為上開違規行為，故原處分認事用法有
    誤，爰依法提出異議等語。
二、按依行政程序法第43條規定「行政機關為處分或其他行政行
    為，應斟酌全部陳述與調查事實及證據之結果，依論理及經
    驗法則判斷事實之真偽，並將其決定及理由告知當事人」之
    意旨，得認人民有無違反法律上義務，仍應由行政處分機關
    負舉證責任；且行政訴訟法第136 條亦規定準用民事訴訟法
    第277 條「當事人主張有利於己之事實者，就其事實有舉證
    之責任。但法律別有規定，或依其情形顯失公平者，不在此
    限」之規定；又道路交通管理處罰條例第89條規定「法院受
    理有關交通事件，準用刑事訴訟法之規定；其處理辦法，由
    司法院會同行政院定之」，道路交通案件案件處理辦法第4
    條第1 項規定「聲明異議案件之處理，除準用刑事訴訟法有
    關規定外，依本辦法之規定處理之」，而刑事訴訟法第154
    條第2 項則規定「犯罪事實應依證據認定之，無證據不得認
    定犯罪事實」，是綜據上述，行政處分機關就人民有無違反
    法律上義務之事實應負舉證責任甚為明灼。
三、經查：
  (一)原處分機關依屏東縣警察局移送之屏警交字第V00000000 、
    V00000000 、V00000000 、V00000000 號舉發通知單，認上
    開EYL-151 號機車駕駛人，曾於上揭時、地未依規定頭戴安
    全帽，闖越紅燈，又拒絕停車接受稽查而逃逸，因而於95年
    3 月15日依道路交通管理處罰條例第60條第1 項、第31條第
    6 項、第53條第1 項規定，對異議人予以裁罰等情，固有上
    開案號裁決書、舉發通知單在卷可稽。
  (二)惟經傳喚證人即開立上開舉發通知單之員警丙○○、乙○○
    到庭訊問結果，證人乙○○證稱：93年6 月29日我在屏東市
    ○○路與林森路口值勤晚上6 時至8 時定點舉發之勤務，在
    晚上7 時許，我看到一名年輕男子騎EYL-151 號機車未戴安
    全帽，我們去機車道路中間要將他攔阻時，該名男子拒絕接
    受稽查，並加速逃逸等語；證人丙○○證稱：94年1 月13日
    我在屏東市○○○路與瑞光路口，值勤下午5 時至7 時之勤
    務，當時看到1 名未戴安全帽之男子騎EYL-151 號機車，後
    載1 名女子闖越紅燈，要上前將其攔停時，該名男子騎到內
    側快車道加速離去等語（均參見本院95年4 月20日訊問筆錄
    ），則本件開立舉發通知單之員警，既均證稱上開舉發通知
    單所載交通違規行為，係由1 未戴安全帽之男子騎乘EYL-15
    1 機車所為，足認身為女性之本件異議人，即與上開交通違
    規犯行無關，參以上開道路交通管理處罰條例第60條第1項
    、第31條第6 項、第53條第1 項規定處罰之對象均為車輛之
    駕駛人，是縱認上開EYL-151 號機車係異議人出借予友人騎
    乘，仍無對其裁罰之理。是原處分機關就異議人有裁決書上
    所載違規事實之存在，並未能提出確切證據以資證明，自難
    認異議人確有上開違規行為。從而，原處分機關不查，逕對
    異議人為前開裁罰，難認適法，異議人本件之異議，為有理
    由，自應由本院將原處分機關之處分撤銷，另諭知異議人不
    罰，以資適法。
據上論斷，應依道路交通案件處理辦法第20條前段，裁定如主文
。
中    華    民    國    95    年    7     月    31    日
                  交通法庭   法  官  黃宗揚
以上正本證明與原本無異。
如不服本裁定，應於收受送達後5 日內向本院提出抗告狀。
中    華    民    國    95    年    7     月    31    日
                             書記官  王壹理


司法院資訊處製作；財團法人民間司法改革基金會備份。
